臺灣台南地方法院民事判決　九十一年度選字第三號
　　原　　　告　乙○○
　　被　　　告　甲○○
右當事人間請求當選無效事件，本院判決如左：
    主    文
原告之訴駁回。
訴訟費用由原告負擔。
    事實及理由
壹、原告方面：
一、聲明：求為判決：被告當選台南縣第十五屆縣議員，當選無效。
二、陳述：
（一）緣被告係台灣省台南縣第十五屆縣議員選舉候選人，與其夫蕭清爽二人，分別
      登記參與台南縣議會第十五屆議員及台南縣後壁鄉鄉長之選舉，為達聯合競選
      互相聲援目的，乃共同設立競選辦事處及置助選員。詎意圖當選，竟不循正常
      合法選舉活動為之，而暗中指使其正式向選舉委員會登記有案之助選員蕭進欽
      （被告夫之堂兄）、朱哲茂、葉阿埤、及樁腳施清信等四人，對於有投票權人
      交付賄賂，而約其為議員或鄉長選舉投票權一定之行使，先由蕭進欽、施清信
      於民國（下同）九十一年一月十八日，在台南縣後壁鄉某不詳地點，以一罐茶
      葉及一條洋煙交付有投票權之人，而約其議員選舉投票一定圈選自己，鄉長投
      票則圈選蕭清爽，嗣於同年一月二十六日又唆使葉阿埤於選舉投票當天下午一
      時許，在台南縣後壁鄉下茄苳投（開）票所附近，對正前往準備投票之有效投
　　　票權人交付賄款新台幣（下同）一千二百元，而約其議員選舉投票一定圈選自
　　　己，鄉長投票則圈選蕭清爽，均經警當場查獲，現蕭進欽、施清信、朱哲茂、
　　　葉阿埤等四人涉嫌賄選案件，業由台灣台南地方法院檢察署依法偵辦分別交保
　　　候傳中，此有附呈簡報影紙二件及犯罪事據足資覆按。
（二）查候選人於競選活動期間，依公職人員選舉罷免法第四十六條第一項所置助選
      員，其言行乃候選人言行之延伸。從而蕭清爽於競選活動期間，就其助選員蕭
      進欽（被告夫之堂兄）、施清信、朱哲茂、葉阿埤等四人所為前開賄選行為，
      自應視同被告本人之行為，而由其負責。
（三）按公職人員選舉罷免法第一０三條規定：「當選人有左列情事之一者，選舉委
      員會、檢察官或同一選舉區之候選人得以當選人為被告，自公告當選人名單之
      日起十五日內，向該管轄法院提起當選無效之訴：二　對於候選人、有投票權
      人或選務人員，以強暴、脅迫或其他非法之方法，妨害他人競選，自由行使投
      票權或執行職務者。」查兩造同為台灣省台南縣議會第十五屆議員選舉第二選
      舉區候選人，茲因被告業經台南縣選舉委員會於九十一年二月一日公告當選，
      因其曾有對於轄內有投票權人，以其他非法之方法，妨害他人自由行使投票權
      之情事，原告爰於同年二月六日依法對之提起當選無效之訴。本件被告身為候
      選人為求當選竟由其登記在案之助選員公然以其他非法之方法對有投票權人妨
      害他人自行投票權，雖其本次選舉之得票，經台南縣選舉委員會於九十一年二
      月一日公告當選，然核其行為業已構成公職人員選舉罷免法之所規定當選無效
      之規範，其當應屬無效。
（四）次查被告既為議員候選人，理應公平公開用合法之選舉行為從事競選。乃其為
      求當選，竟不擇手段，使其樁腳蕭進欽、施清信，及向台南縣選舉委員會登記
      有案之助選員葉阿埤等三人賄選。首由蕭進欽、施清信二人於九十一年一月十
      八日在台南縣後壁鄉某不詳地點，以一罐茶葉及一條香菸交付有投票權人，而
      約其縣議員投票時務必圈選被告甲○○，至鄉長選舉部份則投給蕭清爽；嗣由
      葉阿埤於同年一月廿六日投票天下午一時許，在台南縣後壁鄉下茄苳投（開）
      票所附近，對正準備前往投票之某不詳姓名有投票權人交付賄款一千二百元，
      而要求其議員投票應圈選被告甲○○，鄉長部份則圈選蕭清爽，均經警當場查
      獲。現蕭進欽、施清信，及葉阿埤等三人所為實已觸犯賄選罪嫌，刻由台灣台
      南地方法院檢察署偵辦中。
（五）既然蕭進欽、施清信及葉阿埤等三人已涉有賄選犯行，而其中蕭進欽係被告大
      伯（按即被告配偶之兄長），葉阿埤且更是被告之正式助選員，衡情被告誠難
      脫干係。以是若謂蕭進欽、施清信、葉阿埤等人乃自掏腰包為被告賄選，其孰
      能信？賄選是對有投票權人誘之以利，冀求影響其行使投票權之決定，要與強
      暴、脅迫同屬妨害他人自由行使投票權之行為。而賄選又為違法行為，應受法
      律制裁，則被告所為，自係以非法方法妨害他人自由行使投票權，從而原告乃
      依首指意旨對被告起訴。
三、證據：提出選舉公告一件、報紙二則及犯罪事據等為憑。
貳、被告抗辯：
一、聲明：求為判決如主文。
二、陳述：
（一）被告甲○○參加台南縣第十五屆縣議員選舉並當選，完全符合選舉法令規定，
      並無任何違法之處。
（二）原告雖以被告有公職人員選舉霸免法第一百零三條第二款所定「以非法方法對
      於有投票權人妨害他人自由行使投票權」之事由，認被告當選無效云云，然並
      未舉出任何證據以實其說。
（三）原告所列蕭進欽、施清信、葉阿埤及朱哲茂等人被查獲之事實，案件尚未經法
      院裁判，並不能證明確有違反選罷法犯行，且與被告之當選毫無關聯；另查，
      蕭進欽等人被檢舉之事實，與原告前項起訴所根據之法條規定，亦屬毫不相干
      ，並不足以證明原告之訴訟主張，本件原告之訴顯無理由。
參、兩造不爭之事實：
一、被告係台灣省台南縣第十五屆縣議員選舉候選人，其選舉之得票，業經台南縣選
    舉委員會於九十一年二月一日公告當選。
二、被告向選舉委員會登記助選員蕭進欽、朱哲茂、葉阿埤、及施清信等四人，因涉
    嫌對於有投票權人交付賄賂，而約其為議員或鄉長選舉投票權一定之行使之賄選
    案件，業由台灣台南地方法院檢察署分案偵辦。
肆、得心證之理由：
一、按「當選人有左列情事之一者，選舉委員會、檢察官或同一選舉區之候選人得以
    當選人為被告，自公告當選人名單之日起十五日內，向該管轄法院提起當選無效
    之訴：二　對於候選人、有投票權人或選務人員，以強暴、脅迫或其他非法之方
    法，妨害他人競選，自由行使投票權或執行職務者。」公職人員選舉罷免法第一
    百零三條第一項第二款固定有明文，是以為「對於候選人、有投票權人或選務人
    員，以強暴、脅迫或其他非法之方法，妨害他人競選，自由行使投票權或執行職
    務者。」行為之人，以候選人之行為始符合提起當選無效之訴之要件，苟非當選
    人本人所為，自不得依前揭規定而提起當選無效之訴。
二、查原告提起本件所主張之事由，略以被告甲○○「使其樁腳蕭進欽、施清信，及
    向台南縣選舉委員會登記有案之助選員葉阿埤等三人賄選。首由蕭進欽、施清信
    二人於九十一年一月十八日在台南縣後壁鄉某不詳地點，以一罐茶葉及一條香菸
    交付有投票權人，而約其縣議員投票時務必圈選被告甲○○，至鄉長選舉部份則
    投給蕭清爽；嗣由葉阿埤於同年一月廿六日投票天下午一時許，在台南縣後壁鄉
    下茄苳投（開）票所附近，對正準備前往投票之某不詳姓名有投票權人交付賄款
    一千二百元，而要求其議員投票應圈選被告甲○○，鄉長部份則圈選蕭清爽，均
    經警當場查獲。現蕭進欽、施清信，及葉阿埤等三人所為實已觸犯賄選罪嫌，刻
    由台灣台南地方法院檢察署偵辦中。」等情，惟涉及賄選而經台灣台南地方法院
    檢察署檢察官偵辦列為被告之人為蕭進欽、施清信及葉阿埤等三人，即為賄選行
    為之人並不包含當選人即被告甲○○在內，原告雖主張查候選人於競選活動期間
    ，依公職人員選舉罷免法第四十六條第一項所置助選員，其言行乃候選人言行之
    延伸。從而被告甲○○於競選活動期間，就其助選員蕭進欽、施清信、朱哲茂、
    葉阿埤等四人所為前開賄選行為，自應視同被告本人之行為，而由其負責等語。
    惟此主張與前揭公職人員選舉罷免法第一百零三條第一項第二款所定不符，而公
    職人員選舉罷免法中，並無任何規定助選員之行為視同候選人之行為，而得以助
    選員之行為提起當選無效訴訟之規定，是原告此部分主張被告之助選員有公職人
    員選舉罷免法第一百零三條第一項第二款之行為，進而以此事由對被告甲○○提
    起當選無效之訴，自屬於法未合，為無理由。
三、另原告主張涉嫌賄選之蕭進欽、施清信及葉阿埤等三人所為賄選行為，係出於被
    告之唆使一節，雖提出報紙二則及犯罪事據等為憑，惟依該二則報紙及原告自行
    製作之犯罪事據等所載內容，並不足以證明蕭進欽、施清信及葉阿埤等三人所為
    賄選行為，係出於被告甲○○之教唆使然，此外原告並未能舉出其他證據，供查
    證被告甲○○確有教唆他人為公職人員選舉罷免法第一百零三條第一項第二款之
    行為，而成立共犯刑責，則原告此部分之主張自屬無憑，其對被告甲○○提起本
    件當選無效之訴，自難認為有理由。
四、綜上所陳，本件依原告之主張及所舉證據，既不足以證明當選人甲○○有公職人
    員選舉罷免法第一百零三條第一項第二款之行為，而其助選員蕭進欽、施清信、
    朱哲茂、葉阿埤等四人所涉之賄選行為亦不能認屬當選人之行為，從而原告對被
    告甲○○提起本件，請求宣告當選人甲○○當選台南縣第十五屆縣議員之當選無
    效，為無理由，應予駁回。
伍、據上論結：本件原告之訴為無理由，並依民事訴訟法第七十八條，判決如主文。
中　　　華　　　民　　　國　　九十一　　年　　　五　　　月　　十　五　　日
　　　　　　　　　　　　　　臺灣台南地方法院選舉法庭
　　　　　　　　　　　　　　　　審判長法　官　蔡　美　美
　　　　　　　　　　　　　　　　　　　法　官　洪　碧　雀
　　　　　　　　　　　　　　　　　　　法　官　王　國　忠
右為正本係照原本作成。
如對本判決不服，須於判決送達後二十日內向本院提出上訴狀。
中　　　華　　　民　　　國　　九十一　　年　　　五　　　月　　十　五　　日
~B法院書記官　陳　富　賓
